【裁判字號】    94,訴,2921
【裁判日期】    950418
【裁判案由】    強盜
【裁判全文】
臺灣高雄地方法院刑事判決              94年度訴字第2921號
公  訴  人  臺灣高雄地方法院檢察署檢察官
被      告  甲○○
指定辯護人  本院公設辯護人  丙○○
上列被告因強盜案件，經檢察官提起公訴（94年度偵字第16038
號），本院判決如下：
    主  文
甲○○竊盜，累犯，處有期徒刑拾月。
    事  實
一、甲○○前因竊盜案件，經本院以民國90年度易字第3802號判
    處有期徒刑1 年6 月，嗣經臺灣高等法院高雄分院以91年度
    上易字第597 號駁回上訴確定，又因竊盜案件，經本院以91
    年度易字第2248號判處有期徒刑1 年確定，上開2 案件接續
    執行後，於94年2 月1 日縮短刑期執行完畢。猶不知悔改，
    於94年7 月11日上午8 時45分許，在高雄市○○○路與民族
    路口之郵局前，趁丁○○進入郵局之際，徒手扳起丁○○所
    有之車號ND9-870 號機車置物箱，竊取丁○○所有放置在置
    物箱內之新台幣（下同）25,000元、黃色皮夾1 個及提款卡
    2 張得手後逃逸。嗣於同日8 時50分許，為隨後趕至之丁○
    ○逮獲，甲○○交還皮夾及證件後，又急忙逃逸，旋為巡邏
    之警員在高雄市新興區○○○路與中東路口逮捕，並於其口
    袋內起獲現金25,000元（起訴書誤載為20,000元）。
二、案經高雄市政府警察局新興分局報請臺灣高雄地方法院檢察
    署檢察官偵查起訴。
    理  由
壹、程序方面
一、證人丁○○於警詢中關於抓住被告時與被告肢體拉扯約10秒
    後，被告以雙手將證人丁○○推開等情，及於檢查事務官訊
    問時對於被告以手將證人丁○○推開一節之陳述有證據能力
    ：
  (一)按被告以外之人（包括證人、鑑定人、告訴人、被害人及共
    同被告等）於檢察事務官、司法警察官或司法警察調查中所
    為之陳述，與審判中不符時，其先前之陳述具有較可信之特
    別情況，且為證明犯罪事實存否所必要者，得為證據，刑事
    訴訟法第159 條之2 定有明文。所謂「前後陳述不符」之要
    件，應就前後階段之陳述進行整體判斷，以決定其間是否具
    有實質性差異，惟無須針對全部陳述作比較，陳述之一部分
    有不符，亦屬之。而所謂「較可信之特別情況」之情形，亦
    應就前後陳述時之各種外部情況進行比較，以資決定何者外
    部情況具有可信性。若陳述係在特別可信之情況下所為，則
    虛偽陳述之危險性即不高，雖係審判外陳述，仍得承認其有
    證據能力。
  (二)證人丁○○於警詢中陳稱：他被我抓到... ，就跟他肢體拉
    扯約10秒，要回我被搶財物，他就用雙手把我推開等語（見
    警卷第2 頁），及於檢查事務官訊問時陳稱：我用手去拉他
    胸前口袋，結果他用手把我推開等語（見偵查卷第22頁），
    卻於本院審理時結證稱：我記得我一手騎機車、一手抓住被
    告，我不是用雙手抓住被告；他是一手護住他的胸部的贓物
    ，一手將我甩開等語（見本院95年4 月4 日審理筆錄），其
    於警詢中、檢查事務官訊問時及法院審理時之供述已有前後
    陳述不符之情形，本院審酌其於警詢陳述時及檢查事務官訊
    問時，距事發時間較相近，記憶較為清晰，於本院審理時又
    無抗辯遭何等強暴、脅迫、利誘或其他不正方法取得之供述
    ，且與被告素不相識，並無恩怨，並無甘冒偽證之風險而誣
    指被告之必要，其於警詢時關於抓住被告時與被告肢體拉扯
    約10秒後，被告以雙手將證人丁○○推開，及於檢查事務官
    訊問時對於被告以手將證人丁○○推開等情所為之陳述，客
    觀上應具有較可信之特別情況，且亦為證明犯罪事實存否所
    必要，依上揭規定，其於警詢中及檢查事務官訊問時之陳述
    之自有證據能力。
貳、實體方面
一、訊據被告甲○○對於上開竊盜犯行坦承不諱，核與證人丁○
    ○於本院審理時證述其發現機車置物箱被打開後，皮夾不見
    了，見被告鬼鬼祟祟跑走，遂騎車去追，追上後向被告要皮
    夾，被告才把口袋裡面的證件及皮夾還給證人丁○○，警察
    逮捕被告後，另在警局將25,000元領回等情相符，且有贓物
    認領保管單1 份、照片3 張附卷可稽，是被告此部分出於任
    意性之自白，應可採為認定事實之證據，足認被告竊盜犯行
    ，堪以認定。本件事證明確，應予依法論科。
二、核被告甲○○所為，係犯刑法第320 條第1 項之竊盜罪。又
    公訴人認被告係犯刑法第329 條之準強盜罪，惟本院認被告
    並無因防護贓物、脫免逮捕或湮滅罪證而施強暴之行為，不
    構成準強盜罪（詳後述），惟起訴之犯罪事實，已述及被告
    上開竊盜犯行，且本院認係犯罪事實之減縮，應逕依刑法第
    320 條第1 項之竊盜既遂罪論處，而無須變更起訴法條，並
    此敘明。被告前因竊盜案件，經本院以90年度易字第3802
    號判處有期徒刑1 年6 月，嗣經臺灣高等法院高雄分院以91
    年度上易字第597 號駁回上訴確定，又因竊盜案件，經本院
    以91年度易字第2248號判處有期徒刑1 年確定，上開2 案件
    接續執行後，於94年2 月1 日縮短刑期執行完畢，其於有期
    徒刑執行完畢後5 年內，再犯有期徒刑以上之本罪，為累犯
    ，應依刑法第47條規定加重其刑。爰審酌被告不思以正途獲
    取財物，竟竊取他人財物冀得不法利益，且有多次竊盜前科
    ，於前案執行完畢後，復又犯下竊盜案件，非但欠缺尊重他
    人財產法益之觀念，且危害社會治安，所為實不足取，及所
    竊得財物業由被害人領回，被害人終未受有財產上損失等一
    切情狀，量處如主文所示之刑，以示懲儆。
參、不另為無罪諭知之部分：
一、公訴意旨另以：被告甲○○於94年7 月11日上午8 時45分許
    ，在高雄市○○○路與民族路口之郵局前，趁被害人丁○○
    進入郵局之際，徒手板起車號ND-870號機車置物箱，竊取被
    害人丁○○所有20,000元、黃色皮夾乙只（內有現金5,000
    元）及提款卡2 張，得手後逃逸時，適被害人丁○○由郵局
    走出即時發現，旋即騎乘機車由後追趕，嗣於當日上午8 時
    50分許，在高雄市新興區○○○路與中東路口，為被害人丁
    ○○隨後趕上將其逮住，被告乃將其中之皮夾及提款卡交還
    被害人丁○○，惟拒不交還25,000元（起訴書誤載為20,000
    元）現金，被害人丁○○遂與被告發生拉扯，被告乃極力將
    丁○○推開後往中東路方向逃跑，適警員即時趕到而於中東
    路上將其逮捕，並於其口袋內起獲現金25,000元（起訴書誤
    載為20,000元），因認被告涉犯刑法第329 條之準強盜罪嫌
    等語。
二、按犯罪事實應依證據認定之，無證據不得認定犯罪事實，刑
    事訴訟法第154 條第2 項定有明文；次按認定不利於被告之
    事實，須依積極證據，茍積極之證據本身存有瑕疵而不足為
    不利於被告事實之認定，即應為有利於被告之認定，更不必
    有何有利之證據，而此用以證明犯罪事實之證據，猶須於通
    常一般人均不至於有所懷疑，堪予確信其已臻真實者，始得
    據以為有罪之認定，倘其證明尚未達到此一程度，而有合理
    性之懷疑存在，致使無從為有罪之確信時，即應為無罪之判
    決，此有最高法院82年度臺上字第163 號判決、76年臺上字
    第4986號、30年上字第816 號等判例意旨可資參照。又按檢
    察官就被告犯罪事實，應負舉證責任，並指出證明之方法，
    刑事訴訟法第161 條第1 項亦有明文，因此檢察官對於起訴
    之犯罪事實，應負提出證據及說服之實質舉證責任，倘所提
    出之證據，不足為被告有罪之積極證明，或其指出證明之方
    法，無從說服法院以形成被告有罪之心證，基於無罪推定之
    原則，自應為被告無罪判決之諭知，最高法院92年台上字第
    128 號判例可資參照。
三、訊據被告堅決否認有前開準強盜犯行，辯稱：我沒有與被害
    人拉扯，也沒有推開她，被害人輕輕的拉住我的手臂，我只
    是輕輕的將手甩開要拿東西給她，我將東西還給她之後我就
    跑掉等語。辯護人則以：按刑法第329 條準強盜罪之成立，
    必須以竊盜或搶奪，因行為人為脫免逮捕、防護贓物或湮滅
    罪證，有當場施強暴、脅迫之行為始足當之。而所謂強暴，
    為直接或間接對於人之身體施以暴力，壓制被害人之抵抗，
    或使被害人處於不能抗拒之狀態，是倘僅係消極的掙脫行為
    ，並無積極的攻擊行為，尚難認行為人有施強暴、脅迫，而
    與準強盜罪之構成要件有違（最高法院82年度台上字第3842
    號判決意旨參照）經查：
  1.證人即被害人丁○○騎機車追趕上被告後，因被告要逃跑，
    遂抓住被告之右手臂及衣服，被告用身體將證人手臂往後甩
    開，但並無出手打證人或是以暴力脅迫或恐嚇，證人亦無受
    傷等情，業據證人於本院審理時證述明確，雖質之何以於警
    詢中陳述「跟他肢體拉扯約10秒，要回我被搶財物，他就用
    雙手把我推開」等語與審理時之證述不一致，然證人證稱：
    我記得我一手騎機車，一手抓住被告，我不是用雙手抓住被
    告，我是抓住被告的右手臂及衣服，他是一手護住他的胸部
    的贓物，一手將我甩開，被告是要將我甩開，我認為推開與
    甩開是同樣意思，就是那個動作等語綦詳（見本院95年4 月
    4 日審理筆錄）。是被告於遭證人逮捕時，並未與證人拉扯
    或以雙手將之推開，而是將證人拉住被告之手甩開甚明。
  2.按刑法第329 條準強盜罪之成立，必須以行為人為脫免逮捕
    、防護贓物，有當場施強暴、脅迫之行為始足當之，而所謂
    強暴、脅迫手段，必須限於行為人有意直接或間接對「人」
    之身體施以暴力，亦即需有施暴行於人之主觀意思及客觀積
    極行為始足當之，最高法院30年上字第3023號判例、82年度
    台上字第3842號判決意旨可供參酌，又所謂施以強暴、脅迫
    ，係指直接或間接對於人之身體施以暴力，或以威嚇加之於
    被害人，壓制被害人之抗拒，或使被害人其精神上產生恐怖
    之心理，惟不須使被害人不能抗拒為必要，最高法院74年度
    台上字第3225號、79年度台上字第500 號判決要旨可資參照
    。易言之，所謂強暴、脅迫仍須以一定形式之暴力行為為必
    要，倘僅係消極掙脫行為，並無積極攻擊行為，尚不得率以
    準強盜罪論處。經查，本件證人證稱：被告用身體將我往後
    甩開，他是一手護住他的胸部的贓物，一手將我甩開等語（
    見上開審理筆錄），則依證人上開所述，被告將證人甩開之
    動作，僅是消極掙脫行為。再者，縱使本件被告將證人甩開
    時，造成猶騎乘於機車上之車身傾斜，此據證人於本院審理
    時證述在卷（見上開審理筆錄），然被告倘有意為積極之暴
    行，證人應不可能未跌倒在地而毫髮無傷，而實際上證人並
    未受任何傷害，已據證人證述如前，益可見被告所稱僅係為
    掙脫而將證人甩開，尚堪採信。足見被告雖有掙扎之動作，
    其目的僅在脫逃，而為一時情急之反應，應屬消極之掙脫逃
    逸行為，並非積極對人之身體施加暴行之攻擊行為，核與強
    暴、脅迫之要件，尚屬有間，參諸前揭說明意旨，尚難以準
    強盜罪相繩。
  3.惟按刑法第329 條之準強盜罪，係以犯竊盜或搶奪罪為前提
    ，被害人如未被施暴成傷，本係實質之一罪，自不能將準強
    盜罪割裂為二，除對竊盜部分處以罪刑外，復對準強盜部分
    予以無罪之諭知，應難認為適法，此有最高法院83年度台上
    字第1209號判決可資參照。本院認被告之準強盜部分犯行，
    與上開論罪科刑之竊盜部分犯行有實質上一罪之關係，基於
    審判不可分之法理，爰不另為無罪之諭知，併此敘明。
據上論斷，應依刑事訴訟法第299 條第1 項前段，刑法第320 條
第1 項、第47條，罰金罰鍰提高標準條例第1 條，判決如主文。
本案經檢察官乙○○到庭執行職務。
中    華    民    國    95    年    4     月    18    日
                  鳳山刑事第1 庭審判長法  官  陳志銘
                                      法  官  林永村
                                      法  官  林芳華
以上正本證明與原本無異。
如不服本判決，應於判決送達後10日內，向本院提出上訴狀。
中    華    民    國    95    年    4     月    20    日
                                      書記官  黃靖媛
附錄本案論罪科刑法條
刑法第320條
意圖為自己或第三人不法之所有，而竊取他人之動產者，為竊盜
罪，處 5 年以下有期徒刑、拘役或 500 元以下罰金。
意圖為自己或第三人不法之利益，而竊佔他人之不動產者，依前
項之規定處斷。
前2 項之未遂犯罰之。


司法院資訊處製作；財團法人民間司法改革基金會備份。
